【裁判字號】    89,簡上,85
【裁判日期】    900411
【裁判案由】    誣告
【裁判全文】
臺灣臺北地方法院刑事判決                          八十九年度簡上字第八五號
    上  訴  人  甲○○
    即  被  告
右列上訴人因誣告案件，不服台灣臺北地方法院臺北簡易庭中華民國八十九年二月二
十九日第一審判決（八十九年度北簡字第二九五一號；聲請簡易處刑案號：台灣臺北
地方法院檢察署八十八年度偵字二００四一號），提起上訴，本院判決如左：
        主          文
原判決撤銷。
甲○○共同未指定犯人，而向該管公務員誣告犯罪，處拘役肆拾日，如易科罰金以
佰元折算壹日。緩刑貳年。
        事          實
一、緣案外人乙○○係祥曄實業股份有限公司（下稱：祥曄公司）股東，丙○○則係
    該公司負責人，民國（下同）八十八年間，祥曄公司與頂越興業股份有限公司（
    下稱：頂越公司）換票，由祥曄公司以該公司所簽發、票號ＮＡ0000000
    號、面額新台幣（以下同）四十二萬七千三百五十元、發票八十八年七月二十二
    日、付款人第一商業銀行城東分行、帳號一０九三五一號之支票一張（下稱：本
    件支票），交付頂越公司以交換同額支票一張。嗣因頂越公司所交付支票因故未
    及提示，乙○○、丙○○為減少公司損害，明知上述支票並未遺失或失竊，竟與
    甲○○基於共同之犯意聯絡，未指定犯人，意圖使不特定持票人受刑事處分，於
    八十八年七月二十二日，由甲○○與丙○○同往台北市○○○路○段一０三號第
    一商業銀行城東分行，由甲○○偽填遺失票據申報書，再由丙○○以祥曄公司與
    自身印章用印，而持交付該銀行，謊稱本件支票已喪失，使該分行不知情員工將
    申報書送交轄區警方偵辦，持票人竊盜或侵占遺失物犯行。迨頂越公司遵期提示
    本件支票後，始為警查獲並得知上情。
二、案經台北市政府警察局信義分局報請台灣台北地方法院檢察署檢察官偵查起訴。
        理          由
一、右述事實，上訴人甲○○於本院審理中坦承：當時是我與丙○○去申報的，是乙○○叫我去銀行處理，我並沒有在祥曄工作。印章是丙○○帶去的，內容是我填
    的，因為他們不會填，所以找我去幫忙，他們認為我比較內行（見二審卷第三八
    頁）；我當時知道支票並未遺失（見二審卷九十年三月二十八日筆錄第二頁）。
    證人乙○○亦證稱，當時是另外一位股東跟頂越興業換票，對方的票跳票，我們
    不願意損失這筆票款，才去掛失；因為丙○○不懂，請被告陪丙○○去辦。丙○○現在行蹤不明（見二審卷九十年三月二日筆錄第二頁）。核與頂越興業負責人
    楊建興警訊供述相符（見偵卷第九頁）；此外，並有支票影本暨退票理由單、票
    據掛失止付通知書、遺失票據申報書等影本各一份（見偵卷第十二至十七頁）在
    卷可證。
二、被告自承當時知悉本件支票並未遺失（見本院九十年三月二十八日筆錄第二頁）
    ，因此，其與丙○○共同掛失止付，顯有未指定犯人而誣告之故意，因而本件事
    證明確，被告犯行堪予認定。
三、核上訴人所為，係犯刑法第一百七十一條第一項未指定犯人誣告罪；其與乙○○
    、丙○○就本件犯罪有犯意連絡、行為分擔，均係共同正犯。被告於偵審中均坦
    承掛失時已知悉支票並未遺失，符合刑法第一百七十二條自白減刑規定，應依法
    減輕其刑。原審就上訴人犯罪部分予以論罪科刑，固然有相當依據，惟原判決竟
    未論及共同正犯情節以及刑法第一百七十二條規定予以減輕，顯有違誤，應予撤
    銷改判。本院審酌上揭諸情，並考量被告素行狀況良好、犯罪原因與手段、家境
    狀況、平日有正當職業、其行為對票據流通性所生危害程度、事後態度良好、祥
    曄公司與頂越公司已達成和解等一切情狀，量處如主文第二項所示之刑，並諭知
    易科罰金之折算標準（拘役並非有期徒刑，而係更輕微之自由刑─參見刑法第三
    十三條第三、四款）。又查刑法第四十一條第一項易科罰金規定雖於九十年一月
    十日修正公布，但是比較新舊法律適用結果，對於本件被告並無不利益之差別，
    依同法第二條第一項前段規定，應適用修正後規定決定易科標準；併此說明。
四、末查，甲○○前未曾受有期徒刑以上刑之宣告，此有台灣台北地方法院檢察署刑
    案資料查註紀錄表一份、台灣高等法院被告全國前案紀錄表一份在卷可稽，其因
    一時失慮，致觸刑章，經此教訓應知所警惕而無再犯之虞，本院認對被告所處之
    刑以暫不執行為適當，爰併宣告緩刑二年，以啟自新。（被告於緩刑期間內應確
    實遵守相關規定，如因故意犯罪致受有期徒刑以上刑之宣告者，將撤銷緩刑並執
    行原有刑期。）
五、據上論斷，應依刑事訴訟法第四百五十五條之一第一項、第三項、第三百六十九
    條第一項前段、第三百六十四條、第二百九十九條第一項前段、刑法第二條第一
    項前段、第一百七十一條第一項、第一百七十二條、第二十八條、第四十一條第
    一項、第七十四條第一款、罰金罰鍰提高標準條例第一條前段、第二條，判決如
    主文。
中      華      民      國      九十      年      四      月    十一    日
                                臺灣臺北地方法院刑事第一庭
                                    審判長法  官    陳興邦
                                          法  官    陳嘉琪
              法  官    吳燁山
右正本證明與原本無異。
不得上訴。
                                          書記官    王黎輝
中      華      民      國      九十      年      四      月    十二    日
附錄本案論罪科刑法條全文：
刑法第一百七十一條
未指定犯人，而向該管公務員誣告犯罪者，處一年以下有期徒刑、拘役或三百元以下
罰金。
未指定犯人而偽造、變造犯罪證據，或使用偽造、變造之犯罪證據，致開始刑事訴訟
程序者，亦同。


司法院資訊處製作；財團法人民間司法改革基金會備份。
